臺灣臺中地方法院刑事判決　
111年度訴緝字第59號
公  訴  人  臺灣臺中地方檢察署檢察官
被      告  何建良



義務辯護人  林益誠律師
上列被告因違反毒品危害防制條例案件，經檢察官提起公訴（10
9年度偵字第26817號、110年度偵字第13063號、第16268號），
本院判決如下：
    主    文
何建良販賣第一級毒品，累犯，處有期徒刑柒年捌月。扣案如附
表編號一、二所示之物均沒收。
    犯罪事實
一、何建良明知海洛因係毒品危害防制條例第2條第2項第1款所
    列管之第一級毒品，不得非法持有、販賣，竟基於販賣第一
    級毒品海洛因以營利之犯意，於民國109年1月29日中午前某
    時，使用如附表編號1所示行動電話安裝通訊軟體LINE暱稱
    「順心」接獲曾彥端（綽號「阿燦」、「阿清」）之通訊軟
    體LINE來電聯繫，雙方並於電話中約定交易第一級毒品海洛
    因之相關事宜。何建良旋於同日下午1時許，駕駛車牌號碼0
    00-0000號自用小客車前往臺中市北屯區安順東五街與瀋陽
    路之文心國小附近；曾彥端則駕駛車牌號碼0000-00號自用
    小客車搭載合資購毒之友人朱永宏、劉守樺、真實姓名及年
    籍均不詳之綽號「阿弟」及「土匪」（下稱綽號「阿弟」、
    「土匪」）前往上開地點。嗣雙方抵達前述地點後，即由曾
    彥端出面並坐上何建良駕駛之前揭車輛內，何建良遂以新臺
    幣（下同）5,000元之價格，販賣第一級毒品海洛因1公克予
    曾彥端收受，並當場向曾彥端收取現金5,000元，而交易完
    成。曾彥端於交易完成後，隨即返回其所駕駛車輛，並與朱
    永宏、劉守樺、綽號「阿弟」、「土匪」朋分上開第一級毒
    品海洛因；何建良則旋即駕車離開現場。嗣警方於110年4月
    11日下午5時25分許，持本院核發之搜索票，至何建良位於
    臺中市○○區○里路000巷0弄0○0號住所執行搜索，扣得如附表
    所示之物（與本案有關或無關之物，均詳如附表說明欄所示
    ），因而查悉上情。
二、案經臺中市政府警察局霧峰分局報告臺灣臺中地方檢察署檢
    察官偵查起訴。
    理    由
一、證據能力部分
  ㈠以下本案所引用被告以外之人於審判外之言詞或書面陳述，
    均經本院於審判時當庭直接提示而為合法調查，檢察官、被
    告何建良及其辯護人均同意作為證據（見本院訴緝字卷第22
    1頁），本院審酌前開證據作成或取得狀況，均無非法或不
    當取證之情事，亦無顯不可信情況，故認為適當而均得作為
    證據。是前開證據，依刑事訴訟法第159條之5規定，均具有
    證據能力。
  ㈡除法律另有規定外，實施刑事訴訟程序之公務員因違背法定
    程序取得之證據，其有無證據能力之認定，應審酌人權保障
    及公共利益之均衡維護，刑事訴訟法第158條之4定有明文。
    本案所引用之非供述證據，並無證據證明係實施刑事訴訟程
    序之公務員違背法定程序所取得，且檢察官、被告及其辯護
    人均未表示無證據能力，自應認均具有證據能力。
二、認定犯罪事實所憑證據及理由
　㈠上開犯罪事實，業經被告於警詢、偵訊及本院審理時坦承不
    諱（第13063號偵卷第51至59頁、第26817號偵卷第93至97頁
    、本院訴緝字卷第137至143、226至227頁），核與證人曾彥
    端、劉守樺、朱永宏於警詢陳述或偵訊中具結證述情節相符
    （見第7730號他卷第113至117、163至167、185至190215至2
    17頁、第26817號偵卷第53至54、59至60頁），且有如附表
    編號1所示之物扣案可佐，並有車牌號碼000-0000號、車牌
    號碼0000-00號自用小客車車輛詳細資料報表各1份、交易地
    點照片6張、臺中市警察局車牌號碼號車行紀錄匯出文字資
    料【5296-EG】、路口監視器錄影翻拍照片3張、證人曾彥端
    指認交易地點及路口監視器照片共9張、安順東五街電子地
    圖1張、執行搜索現場及扣案物品採證初驗照片10張、被告
    手機翻拍照片3張、被告等行車路線電子地圖1張、證人曾彥
    端之臺灣高等法院被告前案紀錄表、在監在押全國紀錄表各
    1份在卷可稽（第7730號他卷第27、123至127、155至162、1
    69至173、179至181、195至203頁、第26817號偵卷第83頁、
    第13063號偵卷第61至63、91至99頁、第16268號偵卷第79、
    113、213頁、本院訴緝字卷第237至253頁），足認被告之自
    白與上開事證相符，堪以採信。
　㈡被告於本院審理時供稱：其販賣第一級毒品海洛因，可從中
    獲取免費供自己施用第一級毒品海洛因之利益等語（見本院
    訴緝字卷第139頁），復衡以販賣毒品罪於我國查緝甚嚴且
    罪刑甚重，倘其中並無任何利益、好處可圖，被告應不至於
    甘冒為警查緝風險而無償將毒品給予他人，足見被告主觀上
    確有營利意圖，應可認定。
　㈢綜上所述，本案事證明確，被告犯行堪以認定，應依法論科
    。 
三、論罪科刑部分
  ㈠按行為後法律有變更者，適用行為時之法律。但行為後之法
    律有利於行為人者，適用最有利於行為人之法律，刑法第2
    條第1項定有明文。查毒品危害防制條例第4條及第17條第2
    項規定業於109年1月15日經修正公布，於被告行為後之109
    年7月15日施行生效。⒈修正前之毒品危害防制條例第4條第1
    項原規定「製造、運輸、販賣第一級毒品者，處死刑或無期
    徒刑；處無期徒刑者，得併科新臺幣2千萬元以下罰金。」
    ，修正後則規定「製造、運輸、販賣第一級毒品者，處死刑
    或無期徒刑；處無期徒刑者，得併科新臺幣3千萬元以下罰
    金。」；⒉修正前毒品危害防制條例第17條第2項規定：「犯
    第4條至第8條之罪於偵查及審判中均自白者，減輕其刑」；
    修正後則規定「犯第4條至第8條之罪於偵查及歷次審判中均
    自白者，減輕其刑」，可知修正後之毒品危害防制條例第4
    條第1項之規定提高罰金刑上限；第17條第2項則從「審判中
    」修正為「歷次審判」中均自白始得減輕其刑，是修正後適
    用減刑之要件顯然更為嚴苛。準此，本案經新舊法比較結果
    ，修正後之規定均未較有利於被告，依刑法第2條第1項前段
    規定，應整體適用被告行為時法即修正前毒品危害防制條例
    第4條、第17條規定論處。
  ㈡查海洛因為毒品危害防制條例第2條第2項第1款所定之第一級
    毒品，依法不得持有、販賣。核被告所為，係犯修正前毒品
    危害防制條例第4條第1項販賣第一級毒品罪。被告因販賣第
    一級毒品海洛因而持有該毒品之低度行為，應為其販賣第一
    級毒品海洛因之高度行為所吸收，不另論罪。
  ㈢刑之加重減輕
　  ⒈被告前因⑴違反毒品危害防制條例案件，經本院101年度訴
      字第1997號判決各判處有期徒刑11月、5月，應執行有期
      徒刑1年2月確定；⑵違反毒品危害防制條例案件，經本院1
      01年度訴字第2305號判決判處有期徒刑1年，上訴後，迭
      經臺灣高等法院臺中分院101年度上訴字第1888號判決、
      最高法院102年度台上字第749號判決駁回上訴確定；⑶違
      反毒品危害防制條例案件，經本院102年度訴字第347號判
      決各判處有期徒刑1年、8月，應執行有期徒刑1年6月確定
      。上開各罪經聲請法院裁定應執行有期徒刑3年4月確定，
      經移送入監執行，於105年8月16日縮短刑期假釋出監並付
      保護管束，於105年9月8日保護管束期滿視為執行完畢等
      情，業經被告於本院審理時供述在卷（見本院訴緝字卷第
      228頁），且有臺灣高等法院被告前案紀錄表、本院102年
      度聲字第3157號裁定各1份附卷可參（見本院訴緝字卷第1
      5至25、233至235頁），其於上開有期徒刑執行完畢後5年
      內故意再犯本案有期徒刑以上之罪，為累犯。審酌被告前
      因故意犯罪經徒刑執行完畢，理應產生警惕作用，竟於前
      案執行完畢後再犯本案之罪，足認其刑罰反應力薄弱，考
      量被告上開犯罪情節，無應量處最低法定刑，否則有違罪
      刑相當原則，暨有因無法適用刑法第59條酌量減輕其刑之
      規定，致其人身自由遭受過苛侵害之情形，自無司法院釋
      字第775號解釋之適用。爰依刑法第47條第1項規定及司法
      院釋字第775號解釋文，除就販賣第一級毒品罪之法定刑
      為死刑及無期徒刑部分，依刑法第64條第1項、第65條第1
      項規定，均不得加重外，僅就其他法定刑部分，依法加重
      之。
　  ⒉按犯毒品危害防制條例第4條至第8條之罪於偵查及審判中
      均自白者，減輕其刑，修正前毒品危害防制條例第17條第
      2項定有明文。被告就本案犯行於偵查及本院審理時，均
      坦承不諱，已如前述，爰依前開規定減輕其刑。
　  ⒊按刑法第59條規定之酌量減輕其刑，必須犯罪另有特殊之
      原因與環境，在客觀上足以引起一般同情，認為即使予以
      宣告法定最低度刑，猶嫌過重者，始有其適用。此所謂法
      定最低度刑，固包括法定最低本刑；惟遇有其他法定減輕
      之事由者，則應係指適用其他法定減輕事由減輕其刑後之
      最低度刑而言。倘被告別有法定減輕事由者，應先適用法
      定減輕事由減輕其刑後，猶認其犯罪之情狀顯可憫恕，即
      使科以該減輕後之最低度刑仍嫌過重者，始得適用刑法第
      59條規定酌量減輕其刑（最高法院100年度台上字第744號
      判決要旨參照）。次按修正前販賣第一級毒品罪之法定刑
      為「死刑或無期徒刑；處無期徒刑者，得併科新臺幣2千
      萬元以下罰金」，然同為販賣第一級毒品之人，其原因動
      機不一，犯罪情節未必盡同，或有大盤毒梟者，亦有中、
      小盤之分，甚或僅止於吸毒者友儕間為求互通有無之有償
      轉讓者亦有之，其販賣行為所造成危害社會之程度自屬有
      異，法律科處此類犯罪，所設之法定最低本刑卻同為「無
      期徒刑，得併科新臺幣2千萬元以下罰金」，不可謂不重
      。於此情形，倘依其情狀處以有期徒刑，即足以懲儆，並
      可達防衛社會之目的者，自非不可依客觀之犯行與主觀之
      惡性二者加以考量其情狀，是否有可憫恕之處，適用刑法
      第59條之規定酌量減輕其刑，期使個案裁判之量刑，能斟
      酌至當，符合比例原則（最高法院95年度台上字第6157號
      判決要旨參照）。經查，被告所為販賣第一級毒品海洛因
      犯行，雖無視於國家杜絕毒品之禁令且危害他人健康，殊
      值非難。惟考量被告本案販賣第一級毒品之數量不多，交
      易價格為5,000元，從中獲利非鉅，且其所交易對象僅一
      人，其販賣第一級毒品犯罪情節尚非極惡，相較於長期大
      量販售、散布毒品予不特定人之大盤毒梟，其對社會治安
      及國民健康危害顯然較輕，其犯罪情節確非至惡，從其犯
      罪情節觀之，倘對被告處以經適用刑法第47條第1項、修
      正前毒品危害防制條例第17條第2項規定先加重（不得加
      重部分除外）後減輕之販賣第一級毒品罪法定最輕本刑即
      有期徒刑15年，尚屬情輕法重，且難謂符合罪刑相當性及
      比例原則，更無從與大毒梟惡行有所區別，是以，被告前
      開販賣第一級毒品之犯罪情狀相較於法定重刑，在客觀上
      足以引起一般人同情，情節尚堪憫恕，爰依刑法第59條規
      定酌量減輕其刑，並依法先加重（不得加重部分除外）後
      遞減輕之。
  ㈣按毒品危害防制條例第17條第1項所謂「供出毒品來源，因而
    查獲其他正犯或共犯者，減輕或免除其刑」，係指具體提供
    毒品來源之資訊，使具有調查或偵查犯罪職權之公務員知悉
    而對之發動調查或偵查，並據以破獲毒品來源之人及其犯行
    而言。而其中所謂「查獲」，除指查獲該其他正犯或共犯外
    ，並兼及被告所指其毒品來源之事（最高法院110年度台上
    字第2936號判決意旨參照）。查本案未因被告之供述而查獲
    其如犯罪事實欄所示販賣第一級毒品來源即暱稱「隨便打
    」或「陳威宏」等情，有臺中市政府警察局110年9月16日中
    市警霧分偵字第1100037020號函、111年5月23日中市警霧分
    偵字第1110021806號函、臺灣臺中地方檢察署110年9月22日
    中檢謀藏109偵26817字第1109091933號函文各1份在卷可憑
    （見本院訴字卷第67、71頁、本院訴緝字卷第201頁），揆
    諸上開說明，自無從依修正前毒品危害防制條例第17條第1
    項規定減輕或免除其刑。
  ㈤爰以行為人之責任為基礎，審酌被告正值壯年，並具相當社
    會閱歷，明知第一級毒品海洛因對於身心健康、社會秩序之
    危害至深且鉅，且施用海洛因者容易上癮而戒除不易，長期
    施用會產生耐受性及心理、生理依賴性，干擾施用毒品者正
    常生活、影響家庭關係，仍為圖免費毒品供己施用之利益，
    無視於國家杜絕毒品之禁令，販賣毒品以牟利，所為危害社
    會治安及國民健康，並助長施用毒品歪風，犯罪所生危害程
    度非輕；另考量被告本案販賣之毒品數量及價格，所獲利益
    並非鉅大；兼衡其坦承犯行之犯後態度、犯罪手段、智識程
    度及生活狀況（見本院訴緝字卷第229頁）等一切情狀，量
    處如主文所示之刑。
四、沒收部分
　㈠按犯第4條至第9條、第12條、第13條或第14條第1項、第2項
    之罪者，其供犯罪所用之物，不問屬於犯罪行為人與否，均
    沒收之，毒品危害防制條例第19條第1項定有明文。扣案如
    附表編號1所示行動電話，為被告所有並供為聯繫本案販賣
    第一級毒品犯行所用之物乙節，業經被告於本院審理時供述
    在卷（見本院訴緝字卷第225頁），爰依毒品危害防制條例
    第19條第1項規定，不問屬於犯罪行為人與否，予以宣告沒
    收。
　㈡按犯罪所得，屬於犯罪行為人者，沒收之。前二項之沒收，
    於全部或一部不能沒收或不宜執行沒收時，追徵其價額，刑
    法第38條之1第1項前段、第3項定有明文。查被告就本案犯
    行實際獲取現金5,000元價金，業經認定如前，為被告之犯
    罪所得。查金錢所表彰者既在於交換價值，而非該特定金錢
    之實體價值，金錢混同後，相同之金額即具相同之價值，且
    考量刑法沒收之澈底剝奪犯罪所得，以根絕犯罪誘因之意旨
    ，應認被告為本案犯行所得報酬，既與其所有之金錢混同，
    則犯罪所得之沒收即可由扣案現金予以執行，並無不能執行
    之情形。基此，扣案如附表編號2所示現金，應依刑法第38
    條之1第1項前段規定宣告沒收。
　㈢扣案如附表編號3至10所示之物，雖係被告所有之物，惟如附
    表編號4至8所示之物為被告另案施用毒品時所剩餘或供施用
    毒品時所用之物，如附表編號3、9、10所示之物與本案無關
    等節，業經被告於本院審理時供述在卷（見本院訴緝字卷第
    139、225頁），爰均不予以諭知沒收銷燬或沒收。
據上論斷，應依刑事訴訟法第299條第1項前段，毒品危害防制條
例第4條第1項（修正前）、第17條第2項（修正前）、第19條第1
 項，刑法第11條、第2條第1項前段、第47條第1項、第59條、第
38條之1第1項，判決如主文。
本案經檢察官賴謝銓提起公訴，檢察官林卓儀到庭執行職務。
中　　華　　民　　國　　111 　年　　7 　　月　　5 　　日
                  刑事第五庭  審判長法  官  唐中興
                                    法  官  黃龍忠
                                    法  官  李怡真
以上正本證明與原本無異。
如不服本判決應於收受送達後20日內向本院提出上訴書狀，並應
敘述具體理由；其未敘述上訴理由者，應於上訴期間屆滿後20日
內向本院補提理由書（均須按他造當事人之人數附繕本）「切勿
逕送上級法院」。
　　　　                            書記官  林怡君
中　　華　　民　　國　　111 　年　　7 　　月　　5 　　日
附錄本案論罪科刑法條全文：
修正前毒品危害防制條例第4條
製造、運輸、販賣第一級毒品者，處死刑或無期徒刑；處無期徒
刑者，得併科新臺幣2千萬元以下罰金。
製造、運輸、販賣第二級毒品者，處無期徒刑或7年以上有期徒
刑，得併科新臺幣1千萬元以下罰金。
製造、運輸、販賣第三級毒品者，處7年以上有期徒刑，得併科
新臺幣7百萬元以下罰金。
製造、運輸、販賣第四級毒品者，處5年以上12年以下有期徒刑
，得併科新臺幣3百萬元以下罰金。
製造、運輸、販賣專供製造或施用毒品之器具者，處1年以上7年
以下有期徒刑，得併科新臺幣1百萬元以下罰金。
前五項之未遂犯罰之。

附表：
編號 扣案物品名稱 說明 1 三星廠牌Galaxy S6型號行動電話1支 為被告所有並供其於犯罪事實欄聯繫證人曾彥端所用之物，應予宣告沒收。 2 現金新臺幣5,000元 為被告於本案犯行之犯罪所得，應予宣告沒收。 3 現金新臺幣42,900元 ⒈均為被告所有之物，惟與本案無關。 ⒉執行搜索現場及扣案物品採證初驗照片10張見第13063號偵卷第91-99頁 4 碎塊狀物品2包、白色粉末2包  5 吸食器2組  6 玻璃球2個  7 藥鏟2支  8 分裝袋1包  9 三星廠牌行動電話1支（含門號0000000000號晶片卡）  10 OPPO廠牌行動電話1支